臺灣桃園地方法院民事判決　　　　　　　　　　　　九十三年度訴字第一二０二號
　　原　　　告　安泰商業銀行股份有限公司
　　法定代理人　丙○○
　　訴訟代理人　丁○○
　　　　　　　　麥春福
　　被　　　告　乙○○
　　　　　　　　　　　　　二樓.
　　被　　　告　甲○○
右當事人間請求清償債務事件，本院於中華民國九十三年十二月十六日言詞辯論終結，判
判決如左：
    主    文
被告乙○○應給付原告新台幣參佰貳拾參萬元，及如附表所示之利息及違約金，如對
其財產強制執行無效果，由被告甲○○給付之。
原告其餘之訴駁回。
訴訟費用由被告負擔。
    事    實
一、原告方面：
  （一）聲明：被告應連帶給付原告新台幣（下同）三百二十三萬元，及如附表所示
        之利息及違約金。
  （二）陳述：被告乙○○於民國九十一年十二月二十六日邀同被告甲○○為連帶保
        證人向原告借款新台幣（下同）三百二十三萬元，約定清償期限至一百二十
        一年十二月二十六日，其中一百二十二萬元部分之利率為第一年（九十一年
        十二月二十六日至九十二年十二月二十五日）百分之六點五，第二年（九十
        二年十二月二十六日至九十三年十二月二十五日）百分之六點八，第三年即
        九十三年十二月二十六日起至清償日止，按原告當時基本放款利率減碼年息
        百分之零點九五機動計息；另二百零一萬元部分之利率為按原告所訂基本放
        款利率減碼年息百分之零點九五（目前為年息百分之六點九零五）計算，嗣
        隨基本放款利率調整，自調整之日起加原加碼重新計算，被告乙○○應自撥
        款日起，以一個月為一期，自第一期至第三十六期只付利息不還本，第三十
        七期起依年金法計算月付金，按月平均攤還本息，如遲延履行時，除按上開
        利率計息外，逾期在六個月以內者，另按上開利率百分之十，逾期超過六個
        月以上者，另按上開利率百分之二十計付違約金。如有任何一宗債務不依約
        付息，經催告仍不補繳時，被告乙○○即喪失期限利益，全部債務視為到期
        ，原告得逕向被告乙○○及其保證人即被告甲○○請求清償全部債務之本息
        及違約金。詎被告乙○○僅清償上開一百二十二萬元部分之利息至九十二年
        四月二十六日，清償二百零一萬元部分之利息至九十二年二月二十六日，其
        餘迄未給付，爰依消費借貸及連帶保證之法律關係，請求被告二人應連帶給
        付原告三百二十三萬元及如附表所示之利息及違約金。
  （三）證據：提出房屋貸款契約書、帳務明細、放款利率變動表各一份（以上均影
        本）。
二、被告方面：
    被告未於言詞辯論期日到場，亦未提出書狀作何聲明或陳述。
    理    由
一、本件被告未於言詞辯論期日到場，核無民事訴訟法第三百八十六條各款所列情形
    ，爰依原告聲請，由其一造辯論而為判決。
二、原告主張被告乙○○於九十一年十二月二十六日邀同被告甲○○為連帶保證人向
    原告借款三百二十三萬元，約定清償期限至一百二十一年十二月二十六日，其中
    一百二十二萬元部分之利率為第一年百分之六點五，第二年百分之六點八，第三
    年至清償日止，按原告當時基本放款利率減碼年息百分之零點九五機動計息；另
    二百零一萬元部分之利率為按原告所訂基本放款利率減碼年息百分之零點九五（
    目前為年息百分之六點九零五）計算，嗣隨基本放款利率調整，自調整之日起加
    原加碼重新計算，被告乙○○應自撥款日起，以一個月為一期，自第一期至第三
    十六期只付利息不還本，第三十七期起按月平均攤還本息，如遲延履行時，除按
    上開利率計息外，逾期在六個月以內者，另按上開利率百分之十，逾期超過六個
    月以上者，另按上開利率百分之二十計付違約金。如有任何一宗債務不依約付息
    ，經催告仍不補正時，被告乙○○即喪失期限利益，原告得逕向被告請求清償全
    部債務之本息及違約金。被告乙○○僅清償上開一百二十二萬元部分之利息至九
    十二年四月二十六日，清償二百零一萬元部分之利息至九十二年二月二十六日，
    其餘迄未償付，爰依消費借貸及連帶保證之法律關係，請求被告二人應連帶給付
    本金三百二十三萬元及如附表所示之利息及違約金等語。被告則未到場爭執，亦
    未提出書狀作何聲明或陳述。
三、原告主張被告乙○○於九十一年十二月二十六日邀同被告甲○○為保證人向原告
    借款三百二十三萬元，約定清償期限至一百二十一年十二月二十六日，被告乙○
    ○應自撥款日起，以一個月為一期，自第一期至第三十六期只付利息不還本，第
    三十七期起按月平均攤還本息，惟被告乙○○僅清償上開一百二十二萬元部分之
    利息至九十二年四月二十六日，清償二百零一萬元部分之利息至九十二年二月二
    十六日，其餘經催告迄未給付，而喪失期限利益之事實，業據原告提出與其所述
    相符之房屋貸款契約書、帳務明細、放款利率變動表各一份為證，而記載原告上
    開主張之起訴狀繕本業已送達被告二人，有本院送達證書二紙附卷可稽，被告既
    未於言詞辯論期日到場，亦未提出書狀爭執，依民事訴訟法第二百八十條第三項
    前段準用第一項前段規定，即視同被告自認原告主張之事實，原告上開主張自堪
    信為真實。
四、按借用人應於約定期限內，返還與借用物種類、品質、數量相同之物。稱保證者
    ，謂當事人約定，一方於他方之債務人不履行債務時，由其代負履行責任之契約
    ；保證人於債權人未就主債務人之財產強制執行而無效果前，對於債權人得拒絕
    清償，民法第四百七十八條前段、第七百三十九條、第七百四十五條分別定有明
    文。本件原告主張被告乙○○未依約還款之事實，固如前述，惟其主張被告甲○
    ○為本件借款連帶保證人，應與被告乙○○負連帶清償責任，雖據提出房屋貸款
    契約書一份為證，然保證債務之所謂連帶，係指保證人與主債務人負同一債務，
    明示對於債權人各負全部給付之責任者而言，如無該項之明示時，連帶債務之成
    立，以法律有明文規定者為限，此參民法第二百七十二條第一項之規定甚明。經
    查依兩造所訂房屋貸款契約書，載明被告甲○○為保證人，並非連帶保證人，且
    依該契約書第七條約定：「無論本契約書是否期限屆滿、終止或解除，保證人就
    甲方（即被告乙○○）因本契約書所載總借款額度範圍內，與乙方（即原告）一
    切往來所發生之一切債務負不定期之保證責任，如甲方未依約履行，保證人願代
    負履行清償責任，並同意左列事項：(一)甲方所負之各宗債務，於清償期屆至（含
    喪失期限利益）時，保證人應代負清償責任。」，是可知被告甲○○僅於被告乙
    ○○不履行債務時，始由保證人即被告甲○○代負清償之責，是核被告甲○○與
    原告所約定保證之性質，應屬普通保證而非連帶保證，復查無被告甲○○有拋棄
    先訴抗辯權之情形，且未據原告證明其就主債務人即被告乙○○之財產強制執行
    而無效果，雖被告甲○○未到場主張檢索抗辯權，惟為符合保證債務之補充特性
    ，法院仍應為附條件之判決，故原告僅得於執行被告乙○○之財產無效果時，始
    得請求被告甲○○給付。從而，原告依消費借貸及保證之法律關係，請求被告乙
    ○○給付原告三百二十三萬元及如附表所示之利息及違約金，被告甲○○於原告
    執行被告乙○○之財產無效果時，給付原告上開本金、利息及違約金，洵屬正當
    ，應予准許，逾此部分之請求，為無理由，應予駁回。
五、據上論結，本件原告之訴為一部有理由，一部無理由，依民事訴訟法第三百八十
    五條第一項前段、第七十九條、第八十五條第一項前段，判決如主文。
中　　　華　　　民　　　國　　九十三　　年　　 十二 　　月　　 三十 　　日
                                臺灣桃園地方法院民事第一庭
                                            審判長法官    郭琇玲
                                                  法官    劉雪惠
                                                  法官    鍾淑慧
右為正本係照原本作成
如對本判決上訴，須於判決送達後廿日內向本院提出上訴狀
中　　　華　　　民　　　國　　 九十三　　年　　 十二 　　月　　三十 　　日
                                            法院書記官    蔡佳玲
